【裁判字號】    99,交聲,2270
【裁判日期】    990712
【裁判案由】    聲明異議
【裁判全文】
臺灣臺中地方法院交通事件裁定        99年度交聲字第2270號
原處分機關  交通部公路總局臺中區監理所
受處分人    甲○○
上列受處分人因違反道路交通管理處罰條例案件，對於交通部公
路總局臺中區監理所九十九年五月十九日所為之處分（中監違字
第裁六０─ＧＦ0000000號裁決書），聲明異議，本院裁
定如下：
    主  文
原處分關於吊扣駕駛執照貳拾肆個月（即大貨車普通駕駛執照）
部分撤銷。
上開撤銷部分，不罰。
    理  由
一、原處分意旨略以：異議人即受處分人甲○○於民國九十九年
    三月二十九日十一時五十分許，駕駛堆高機，在臺中市○○
    路與振興路口處，因「車輛駕駛人經酒精濃度測試酒精值達
    ０‧三七ＭＧ／Ｌ，肇事致人受傷」違規，遂依道路交通管
    理處罰條例第三十五條第一項第一款規定，對受處分人裁處
    罰鍰新臺幣（下同）一萬九千五百元、吊扣駕駛執照二十四
    個月，並施以道路安全講習等語。
二、異議意旨略以：伊因酒駕案件須被吊扣駕照，但伊的駕照是
    普大貨，當時是駕駛堆高機違規，若吊扣普大貨駕照，將對
    本人的生計有甚大影響，爰此，提起聲明異議，請求免於吊
    扣伊之普大貨駕照，並准予吊扣自小客車駕照等語。
三、按汽車駕駛人，駕駛汽車經測試檢定有酒精濃度超過規定標
    準者，處一萬五千元以上六萬元以下罰鍰，並當場移置保管
    其車輛及吊扣其駕駛執照一年；汽車駕駛人有飲用酒類後其
    吐氣所含酒精濃度超過每公升○點二五毫克以上者，不得駕
    車，道路交通管理處罰條例第三十五條第一項第一款、道路
    交通安全規則第一百十四條第二款與違反道路交通管理事件
    統一裁罰標準表分別定有明文。再按道路交通管理處罰條例
    第六十八條業於九十四年十二月十四日修正，並自九十五年
    三月一日施行，修正前之道路交通管理處罰條例第六十八條
    規定：「汽車駕駛人，因違反本條例及道路交通安全規則之
    規定，受吊扣或吊銷駕駛執照處分時，吊扣或吊銷其持有各
    級車類之駕駛執照。」，其立法意旨在於違規行為對道路交
    通秩序之維持及道路交通安全已生較大之影響，故規定吊扣
    或吊銷其持有各級車類之駕駛執照，以限制其繼續駕車行駛
    道路之權利，其係屬駕駛行為之限制，並不因所持駕駛執照
    種類不同而有所差異。而修正後之道路交通管理處罰條例第
    六十八條規定：「汽車駕駛人，因違反本條例及道路交通安
    全規則之規定，受吊銷駕駛執照處分時，吊銷其持有各級車
    類之駕駛執照。」，其立法理由略以：「原條文將違法或違
    規駕駛人所持有各級車類之駕駛執照一併吊扣或吊銷，失之
    過酷，影響人民工作及生活甚鉅，爰修正之」等語。故依修
    正後道路交通管理處罰條例第六十八條之規定，受吊扣駕駛
    執照處分，不再吊扣其持有各級車類之駕駛執照，僅於受吊
    銷駕駛執照處分時，始吊銷其持有各級車類之駕駛執照，而
    限縮修正前條文之適用範圍，即受吊扣駕駛執照處分，不在
    本條規定適用之列。是依上開規定受吊銷駕照處分者，仍維
    持吊銷其持有各級車類之駕駛執照，至於受吊扣駕照處分者
    ，則僅吊扣其違法或違規當時所駕駛車輛之駕駛執照，不再
    吊扣其持有各級車類之駕駛執照，其理甚明（臺灣高等法院
    臺中分院九十六年度交抗字第一三六號、第六四八號、九十
    七年度交抗字第六三二號裁定意旨參照）。
四、經查：
（一）本件受處分人甲○○，於上開時、地，駕駛前揭堆高機，
      因「車輛駕駛人經酒精濃度測試酒精值達０‧三七ＭＧ／
      Ｌ，肇事致人受傷」違規，為警以其違反道路交通管理處
      罰條例第三十五條第一項第一款規定，以中市警交字第Ｇ
      Ｆ0000000號舉發違反道路交通管理事件通知單當
      場開單告發等事實，有舉發違反道路交通管理事件通知單
      影本一紙在卷可憑，且為受處分人所不否認等情，足認受
      處分人在吐氣後所含酒精濃度超過規定標準之情況下，確
      有於上開時地駕駛堆高機行駛在道路上之違規事實無訛。
      而本件受處分人持有大貨車普通駕駛執照，而上開違規行
      為係發生於九十九年三月二十九日，自應適用修正後之道
      路交通管理處罰條例第六十八條規定。且修正後道路交通
      管理處罰條例第六十八條之規定，既將「吊扣」等字刪除
      ，是依上開說明，受處分人受吊扣駕駛執照處分時，自不
      得再吊扣其持有各級車類之駕駛執照，故原處分機關於作
      成吊扣駕駛執照處分時，應就行為人所應吊扣之駕駛執照
      種類予以限定，始符合依法行政原則。而受處分人為本件
      違規行為時，係駕駛堆高機，揆諸前開說明，其依法所受
      之處分應為限制其駕駛堆高機之權利，而受處分人持有之
      駕駛執照為大貨車普通駕駛執照，且其係以駕駛大貨車為
      業，亦未領有動力機械堆高機駕駛執照等情，此有證號查
      詢汽車駕照基本資料一份在卷足稽。是受處分人自無堆高
      機之駕駛執照可供吊扣，若原處分機關因受處分人無堆高
      機之駕駛執照可供吊扣，而逕行吊扣受處分人之大貨車普
      通駕駛執照，此舉顯已逾越修正後道路交通管理處罰條例
      第六十八條之規範意涵及範圍，同時將剝奪受處分人駕駛
      大貨車之權利，對受處分人之工作權造成極大之損害。原
      處分機關未審酌及此，逕為裁罰，即難認為允當，從而，
      本件關於此部分之異議為有理由，原處分機關為此吊扣駕
      駛執照之處分已有違誤，自應由本院予以撤銷。
（二）另按非屬汽車範圍之動力機械，係指下列各款之一之機械
      ：一、不經曳引而能以原動機行駛之工程重機械；又動力
      機械應依下列規定申請核發臨時通行證後，方得憑證行駛
      道路：二、應比照第八十條之規定向公路監理機關申請核
      發臨時通行證，道路交通安全規則第八十三條第一項第一
      款、第二項第二款分別定有明文。次按動力機械行駛於道
      路時，其駕駛人必須領有小型車以上之駕駛執照。但自中
      華民國九十六年一月一日起，總重量逾三‧五公噸之動力
      機械，其駕駛人應領有大貨車以上之駕駛執照，道路交通
      安全規則第八十三條第三項定有明文。而動力機械係指不
      依規定軌道或電力架線且不能曳引而能以原動機行駛之機
      械，因其構造特殊，且無特定規格，又其速度緩慢故不列
      入汽車範圍，通常所稱動力機械大致可分為：一、工程建
      築機械：如壓路機、挖土機、拖曳機等。二、裝卸起重工
      程機械：如堆高機、起重機、貨櫃跨載機等。三、未能符
      合「臺灣省農耕機管理辦法」規定發給「農耕機號牌」「
      動力耕耘機使用證」之農業機械。四、其他各種因素須特
      定用途設計製造而非屬汽車範圍之機械均屬之，有交通部
      路政司六十二年六月二十八日路臺（六二）字第三七九三
      八號函釋可參。再動力機械之操作人員其應具備操作資格
      、作業能力等，應由由勞工及工業安全主管機關依其相關
      法令規範，其駕駛動力機械之資格管理檢核，與一般汽車
      駕駛人之規定並不相同，亦有交通部九十二年二月二十六
      日交路字第０九二０００一七八四號函釋可參。再按非屬
      汽車範圍而行駛於道路上之動力機械，未依規定請領臨時
      通行證，或其駕駛人未依規定領有駕駛執照者，處所有人
      或駕駛人三千元以上九千元以下罰鍰，並禁止其行駛；第
      一項動力機械行駛道路，違反本章汽車行駛規定條文者，
      依各該條規定處罰，道路交通管理處罰條例第三十二條第
      一項、第三項分別定有明文。又關於堆高機可否准予申領
      臨時通行證行駛公路，經臺灣省政府交通處於八十六年五
      月二十六日以路台（八六）監字第０五二０九號函釋表示
      ：「按輪胎式機具、車輛，依其原廠設計製造之構造、功
      能及用途等之差異，有不具備行車安全性能而僅專供場站
      內使用及具備行車安全性能可供行駛公路兩種類別，本案
      推高機依其構造係屬前者，為道路交通安全及堆高機使用
      安全考量，不宜行駛公路。」是堆高機屬不宜行駛於公路
      之動力機械，不再核發臨時通行證。查受處分人所駕駛之
      堆高機，係非屬汽車範圍之動力機械，又動力機械未請領
      臨時通行證者，不得行駛於道路，是以受處分人自不得於
      未請領臨時通行證之情況下，直接駕駛堆高機行駛於路面
      。從而，原處分機關就受處分人上揭行為之裁處未論及其
      尚有違反同條例第三十二條第一項所定非屬汽車範圍而行
      駛於道路上之動力機械，應依規定請領臨時通行證之規定
      部分，尚有未洽，應由原處分機關另為適法之處理。
五、綜上所述，受處分人確有於上揭時地，在吐氣後所含酒精濃
    度已超過規定標準之情形下，駕駛上揭動力機械之堆高機，
    行駛在道路上之違規行為，原處分機關依道路交通管理處罰
    條例第三十五條第一項第一款、道路交通管理事件統一裁罰
    基準表規定，裁處受處分人罰鍰一萬九千五百元，並依同條
    例第二十四條第一項第二款規定施以道路交通安全講習處分
    ，然原處分機關未審酌「吊扣駕駛執照二十四個月」規範之
    目的，在受處分人未領有動力機械堆高機駕駛執照之情況下
    ，而為吊扣受處分人普通大貨車駕駛執照二十四個月部分之
    裁決，難認合法。從而，受處分人提起本件聲明異議，為有
    理由，應由本院將原處分吊扣駕駛執照之部分撤銷，自為不
    罰之諭知如主文第二項所示，以期適法。另依受處分人聲明
    異議意旨，僅就原處分機關所處吊扣駕駛執照部分請求撤銷
    ，逾此部分之處分自非屬本院應予審究之範圍，至原處分機
    關未審酌「未依規定請領臨時通行證」之規定而未就此部分
    予以裁處，應由原處分機關另為適法之處理，併此敘明。
據上論斷，應依道路交通管理處罰條例第八十七條第二項，道路
交通案件處理辦法第二十條前段，裁定如主文。
中    華    民    國    99    年    7     月    12    日
                        交通法庭  法  官  郭書豪
以上正本證明與原本無異。
如不服本裁定，應於送達後五日內，向本院提出抗告狀。(須附
繕本)
                                  書記官  陳美虹
中    華    民    國    99    年    7     月    12    日

司法院資訊處製作；財團法人民間司法改革基金會備份。
